【裁判字號】    92,上易,1943
【裁判日期】    920819
【裁判案由】    違反著作權法
【裁判全文】
臺灣高等法院刑事判決                          九十二年度上易字第一九四三號
    上  訴  人  臺灣板橋地方法院檢察署檢察官
    被      告  甲○○
                        （
右上訴人因被告違反著作權法案件，不服臺灣板橋地方法院九十二年度易字第八七０
號，中華民國九十二年五月十五日第一審判決（起訴案號：臺灣板橋地方法院檢察署
九十二年度偵字第二一二七號），提起上訴，本院判決如左：
    主  文
原判決撤銷。
甲○○幫助以明知為侵害著作權之物，意圖營利而交付之方法侵害他人之著作權，處
有期徒刑參月，如易科罰金以參佰元折算壹日。扣案如附表一之盜版電影光碟一百七
十二片、附表二之盜版音樂光碟一百零七片及販賣所得共計新台幣九千一百五十元均
沒收。緩刑參年。
    事  實
一、甲○○從事理髮業，並在其妻所擺設位在台北縣鶯歌鎮○○街與高職東街口之攤
    位幫忙其妻販賣臭豆腐、蚵仔麵線，明知附表一、二所示之影片及歌曲分別係美
    商迪士尼企業股份有限公司等附表一、二所示公司享有著作財產權之視聽及錄音
    著作（侵害之影片、歌曲名稱暨其著作財產權人均詳如附表一、二所示），竟基
    於幫助營利之犯意，於民國九十二年一月十二日晚六時三十分許，以新台幣（下
    同）一百元之代價提供電能供年籍姓名不詳之成年男子，在其攤位前方擺攤陳列
    未經附表一、二所示著作財產權人同意而擅自重製上開影片、歌曲之侵害著作權
    之電影、音樂光碟，該男子於設置錢筒及價目表完成攤位擺設後即離開，由顧客
    自行選購並按價目表投錢，以每片電影光碟一百元、每片音樂光碟五十元之價格
    販賣交付予不特定顧客。嗣於同日晚十時許，甲○○在上開男子擺設之攤位前，
    將該男子販賣所得裝在錢筒內所得款項倒至後方之紙箱時，為警當場查獲，並扣
    得附表一所示之盜版電影光碟共計一百七十二片、附表二所示之盜版音樂光碟共
    計一百零七片、販賣所得共計九千一百五十元。
二、案經新點子音樂有限公司訴由台北縣政府警察局三峽分局報告暨附表一、二（除
    附表二編號二十七外）所示公司訴請偵辦。
    理  由
一、訊據被告甲○○固坦承有供應電能及收取販賣所得等情不諱，惟矢口否認有何違
    反著作權法之犯行，辯稱：伊係幫忙妻子在台北縣鶯歌鎮○○街與高職東街口之
    攤位販賣臭豆腐、蚵仔麵線，當日有一不詳姓名男子向伊表示要借電，並約定要
    付給伊電費一百元，伊當時並不知該男子要擺攤販賣何物。另伊當時在妻子販賣
    臭豆腐攤位與友人喝酒，見販賣光碟片之攤位上並無人照顧，且攤位上之錢筒內
    有錢，伊係出於好心才會將錢筒內之錢倒在後面之箱子裡，伊並無幫忙販賣光碟
    等語。
二、惟查：
(一)右揭犯罪事實，業據告訴人新點子音樂有限公司之代理人陳子安、美商迪士尼企
    業股份有限公司等公司之代理人江文博、滾石國際音樂股份有限公司等公司之代
    理人謝昆原指訴歷歷，並有公司執照、營利事業登記證、著作權發行證明等附卷
    可稽，復有附表一所示之盜版電影光碟共計一百七十二片、附表二所示之盜版音
    樂光碟共計一百零七片、販賣所得共計九千一百五十元扣案可證。
(二)被告坦承有供應電能予年籍姓名不詳之成年男子以擺攤陳列未經附表一、二所示
    著作財產權人同意而擅自重製上開影片、歌曲之侵害著作權之電影、音樂光碟，
    並將上開攤位上錢筒內之販賣所得金錢倒在後面之箱子裡之事實無誤，而其確有
    將取販賣所得之款項自收錢筒倒到後方之箱子內加以之保管之事實，並核與證人
    即當日查獲員警陳永利分別在偵查及原審審理時結證屬實，查證人陳永利證稱：
    「我們是便衣巡邏，我們是當晚十點多巡邏，攤子是擺在路旁，後面是賣蚵仔麵
    線，旁邊是賣棉花糖的，我們看到時，攤子已擺設好了，有放一個塑膠盒子，有
    寫ＣＤ五十元、ＶＣＤ一百元，這中間只有看到有人來買，沒有看到有人來補貨
    ，也沒有見到有人在收錢，過了約一個多鐘頭後，就看到被告到攤子前把錢筒拿
    到後面的紙箱，把錢拿出來放在紙箱後，再將塑膠筒放回原處」、「當時是便衣
    巡邏，我們埋伏一個多小時，看見被告將攤位上的錢筒拿到攤位下面，我們就出
    面逮捕，沒有（指被告並無將錢筒內的錢放入自己身上）：：被告在該處販賣蚵
    仔麵線、臭豆腐，當時被告在攤位與人聊天，被告跟我們說是有他人在販賣，但
    是我們仍將被告及盜版光碟查扣，帶回警局處理，並沒有在現場等候」等語甚明
    （見偵查卷第五一頁反面及原審九十二年五月一日審判筆錄）。是被告上開犯罪
    事實之自白核與事實相符，堪信為真實。
(三)按現行刑法關於正犯、從犯之區別，本院所採見解，係以其主觀之犯意及客觀之
    犯行為標準，凡以自己犯罪之意思而參與犯罪，無論其所參與者是否犯罪構成要
    件之行為，皆為正犯，其以幫助他人犯罪之意思而參與犯罪，其所參與者，苟係
    犯罪構成要件之行為，亦為正犯，必以幫助他人犯罪之意思而參與犯罪，其所參
    與者又為犯罪構成要件以外之行為，始為從犯，為最高法院二十五年上字第二二
    五三號判例所明揭。查被告雖未親自出面販賣盜版光碟，但其明知該年籍姓名不
    詳之成年男子明知為侵害著作權之物，意圖營利而交付之方法侵害他人之著作權
    ，而供給擺攤所需要之電力，又幫忙保管收取販賣所得之款項，自係有幫助犯罪
    之故意而並參與犯罪構成要件以外之行為，自應論以該罪之幫助犯。
(四)雖被告又舉證人即在場友人陳春生證明伊未有販賣盜版光碟云云，但查：被告甲
    ○○與證人陳春生就係何人前來擺攤一節，被告供稱為男性，證人陳春生則證述
    係女性前來擺攤，兩人所供有不符，顯有不實，證詞已不足採信，況陳春生在偵
    查中即坦認伊當天到場找被告時，該攤位即已擺好，伊沒有看見何人在顧攤云云
    （見偵查卷第五０頁至五一頁）。況縱依證人所述，亦僅能證明被告並未親自販
    賣盜版光碟，尚不足以排除被告有幫助該年籍姓名不詳之成年男子明知為侵害著
    作權之物，意圖營利而交付之方法侵害他人之著作權之事實。被告上訴又提出其
    鄰人邱彩雲等人之切結書一件證明伊未販賣盜版光碟云云，惟查本案被告係在不
    詳姓名之男子販賣光碟時予以幫助，如前所述，是上開邱彩雲等人切結之情形縱
    屬實在亦不影響前開事證之成立，難為有利被告之認定。
(五)綜上所陳，本件事證明確，被告犯行洵堪認定。
三、被告行為後，著作權法已於九十二年七月九日修正公布，同月十一日生效。關於
    販賣盜版光碟片之行為，修正後著作權法第九十一條之一第三項規定之法定本刑
    為「三年以下有期徒刑、拘役、或併科新臺幣一百五十萬元以下罰金」，修正前
    著作權法第九十三條第三款規定之法定本刑為「二年以下有期徒刑，得併科新臺
    幣十萬元以下罰金」。比較新舊法，應適用有利於被告之行為時法。按明知為侵
    害著作權之物意圖營利而交付者，視為侵害著作權，行為時著作權法第八十七條
    第二款明文規定。該年籍姓名不詳之成年男子以明知為侵害著作權之物，意圖營
    利而交付之方法侵害他人之著作權，核犯修正前著作權法第九十三條第三款之罪
    。其意圖散布而持有之低度行為為意圖營利而交付之高度行為所吸收，不另論罪
    ，又一個意圖營利而交付之行為，同時侵害如附表一、二著作財產權人之著作財
    產權，依刑法第五十五條想像競合犯之例，從一重處斷。查被告基於幫助該年籍
    姓名不詳之成年男子之犯意，參與犯罪構成要件以外之行為，核係犯著作權法第
    九十三條第三款明知為侵害著作權之物以意圖營利而交付之方法侵害他人著作權
    罪之幫助犯。因被告幫助犯罪，依刑法第三十條第二項規定，按正犯之刑減輕之
    。原審不察，遽信被告之辯解，而為被告無罪之判決，自有未合。檢察官執以上
    訴，指摘原判決不當，為有理由，應由本院予以撤銷改判。爰審酌被告之品行、
    素行、犯罪之動機、目的、手段、幫助販賣盜版電影光碟片及盜版音樂光碟片，
    嚴重影響著作財產權人之法益及政府形象，及查獲數量及已販賣之得款之數量暨
    犯後態度等一切情狀，量處如主文第二項所示之刑，並諭知易科罰金之折算標準
    。扣案如附表一之盜版電影光碟一百七十二片、附表二之盜版音樂光碟一百零七
    片及該不詳男子販賣所得共計九千一百五十元，為該男子所有供犯罪所用及犯罪
    所得之物，業如前述，應併依刑法第三十八條第一項第二款、第三款規定，對被
    告宣告沒收。另被告係理髮之正當職業，前雖於七十五年間因竊盜受有期徒刑五
    月之宣告，但於七十五年七月二十三日執行完畢後，五年內未再受有期徒刑以上
    刑之宣告，此有本院被告全國全案紀錄表在卷可參，經此教訓，應知警惕而無再
    犯之虞，是認本案對被告所宣告之刑以暫不執行為適當，爰併依刑法第七十四條
    第二款諭知緩刑期間三年，以勵自新，並觀後效。
據上論斷，應依刑事訴訟法第三百六十九條第一項前段、第三百六十四條、第二百九
十九條第一項前段、修正前著作權法第九十三條第三款、刑法第十一條前段、第三十
條、第五十五條、第四十一條第一項、第二條第一項但書、第三十八條第一項第二款
、第三款、第七十四條第二款、罰金罰鍰提高標準條例第二條，判決如主文。
本案經檢察官鄭龍照到庭執行職務。
中      華      民      國    九十二    年      八      月      十九    日
                              臺灣高等法院刑事第十庭
                                  審判長法  官  溫  耀  源
                                        法  官  吳      燦
                                        法  官  何  菁  莪
右正本證明與原本無異。
不得上訴。
                                        書記官  陳  菊  珍
中      華      民      國    九十二    年      八      月     二十     日
附錄本案論罪科刑法條
修正前著作權法第九十三條第三款
有下列情形之一者，處二年以下有期徒刑，得併科新台幣十萬元以下罰金︰
三、以第八十七條各款方法之一侵害他人之著作權者。


司法院資訊處製作；財團法人民間司法改革基金會備份。
